臺灣士林地方法院民事判決
105年度簡上字第162號
上  訴  人  陳奕勳  
訴訟代理人  黃昆培律師
被上訴人    易達貿易有限公司

法定代理人  劉燿銘  
被上訴人    謝紀揚  
上列當事人間請求損害賠償等事件，上訴人對於中華民國105年6
月24日本院士林簡易庭105年度士簡字第560號第一審判決提起上
訴，本院於民國110年12月14日言詞辯論終結，判決如下：
    主      文
上訴及追加之訴均駁回。
第二審訴訟費用（含追加之訴部分）由上訴人負擔。
    事實及理由
壹、程序方面：
一、按第二審為訴之變更或追加，非經他造同意，不得為之，但
    請求之基礎事實同一者，擴張或減縮應受判決事項之聲明者
    ，不在此限，民事訴訟法第446條第1項但書、第255條第1項
    第2款、第3款分別定有明文；前開規定，於簡易訴訟程序之
    第二審準用之，亦為同法第436條之1第3項所明定。本件上
    訴人於原審起訴主張其向被上訴人易達貿易有限公司（下稱
    易達公司）業務員即被上訴人謝紀揚（下稱謝紀揚）接洽，
    與易達公司簽立中古汽車合約書（下稱系爭契約），向易達
    公司購買車牌號碼0000-00之中古汽車（下稱系爭車輛），
    惟系爭車輛欠缺其等保證之品質，依契約解除後之價金返還
    請求權請求被上訴人返還價金、稅費及修車費總計新臺幣（
    下同）224,441元及法定遲延利息。原審判決上訴人全部敗
    訴，其上訴後主張簽立系爭契約時，尚交付如附表所示之本
    票（下稱系爭本票），追加請求易達公司返還系爭本票，並
    追加民法侵權行為法律關係為請求權基礎（至上訴人另追加
    黃志熙為被告部分，另經本院裁定駁回）。核上訴人追加侵
    權行為法律關係為訴訟標的，及追加請求返還系爭本票，均
    係基於其向易達公司購買系爭車輛之同一基礎事實，依前揭
    說明，其追加之訴自屬合法，在程序上應予准許。
二、被上訴人等經合法通知，無正當理由，未於言詞辯論期日到
    場，核無民事訴訟法第386條各款所列情形，爰依上訴人之
    聲請，由其一造辯論而為判決。
貳、實體方面：
一、上訴人於原審起訴主張：其於民國105年2月5日經易達公司
    業務員謝紀揚接洽，與易達公司簽立系爭契約，以價金180,
    000元購買系爭車輛，惟系爭車輛交車不久即出現異常抖動
    、熄火，經匯豐保養廠檢測係空氣流量計故障，維修技師並
    告知該車輛除欠缺被上訴人保證之品質外，引擎並有多處漏
    油之瑕疵。上訴人因系爭車輛支出訂金20,000元、汽車貸款
    含已繳分期金額及提前清償本金、違約金共169,266元、稅
    費規費共19,325元、拖吊及維修費用15,850元，總計224,44
    1元，爰依瑕疵擔保解除契約後之回復原狀法律關係提起本
    訴等語，並聲明：被上訴人應給付上訴人224,441元，及自
    起訴狀繕本送達翌日起至清償日止，按年息5%計算之利息。
二、被上訴人於原審則以：系爭車輛僅為易達公司代上訴人於市
    場上蒐尋，經上訴人於簽約前試乘、試駕滿意後，始向第三
    人購入再出售予上訴人。而系爭車輛係92年間出廠，車齡13
    年，屬老舊車輛，故其等僅能向上訴人保證該車「無重大事
    故、無泡水及無調錶」之情，並無法向上訴人保證「車況良
    好」。在正式簽立系爭契約之前，上訴人多次與謝紀揚相約
    看車、試乘及試駕，始於105年1月27日第1次簽約日交付定
    金1萬元，再於同年月29日辦理車籍過戶，並於同年2月5日
    正式簽訂系爭契約，其對系爭車輛車況已充分明瞭。故上訴
    人主張解除契約，請求返還上開款項，均屬無據等語資為抗
    辯；並聲明：駁回上訴人之訴。
三、原審為上訴人全部敗訴之判決，上訴人不服，提起上訴，除
    援引其在原審之陳述外，另補陳：其為購買系爭車輛，尚交
    付系爭本票予易達公司；又系爭車輛經台灣德國萊因中古車
    檢測報告認定有「機油底殼及曲軸前油封滲油，右傳動軸防
    塵套滲油，方向機本體滲油」等多項瑕疵；又中古車買賣市
    場有別於一般商品交易，中古車商應負有較高之出賣人義務
    ，倘任出賣人得概括以現況交車，係變相鼓勵車商怠於注意
    其所販售車輛之狀況；謝紀揚隱匿系爭車輛之瑕疵，將之出
    售予上訴人，係施用詐術，對上訴人構成侵權行為，易達公
    司為其僱用人，其等應依民法184條第1項、第188條第1項規
    定連帶賠償。而上訴人已付價金170,000元（含訂金20,000
    元、貸款150,000元）、稅費規費共19,325元、拖吊及維修
    費用15,850元，總計支出205,175元，爰請求被上訴人連帶
    給付205,175元，易達公司並應返還系爭本票等語，並聲明
    ：㈠原判決廢棄；㈡被上訴人應連帶給付上訴人205,175元，
    及自起訴狀繕本送達翌日起至清償日止，按年息5%計算之利
    息；㈢易達公司應返還系爭本票予上訴人。
四、被上訴人所陳除與原審相同外，另補稱：系爭車輛車齡老舊
    ，當有一定之耗損，上訴人購買系爭車輛前有要求更換皮椅
    套、拋光打蠟，故其確知悉系爭車輛存有瑕疵等語，並聲明
    ：上訴駁回。
五、上訴人主張其於105年2月5日透過易達公司業務員謝紀揚與
    易達公司簽立系爭契約，以價金180,000元向易達公司購買
    系爭車輛，除已交付價金170,000元，並交付系爭本票予易
    達公司，嗣系爭車輛行駛中故障，經上訴人委由匯豐汽車新
    莊廠拖吊並維修空氣流量感知器，合計花費15,850元等情，
    業據上訴人提出系爭契約及維修發票在卷可稽（見原審卷第
    13頁、第26頁），且為被上訴人所不爭執，堪信為真實。
六、上訴人請求被上訴人連帶給付205,175元及法定遲延利息，
    並請求易達公司返還系爭本票，被上訴人則以前詞置辯，茲
    說明如下：
  ㈠上訴人主張系爭車輛有空氣流量計、機油底殼及曲軸前油封
    滲油，右傳動軸防塵套滲油，方向機本體滲油等物之瑕疵，
    依民法第359條、第259條規定解除系爭契約，並請求回復原
    狀及損害賠償，有無理由？
  ⒈按物之出賣人對於買受人，應擔保其物依第373條之規定危險
    移轉於買受人時無滅失或減少其價值之瑕疵，亦無滅失或減
    少其通常效用或契約預定效用之瑕疵。但減少之程度，無關
    重要者，不得視為瑕疵。出賣人並應擔保其物於危險移轉時
    ，具有其所保證之品質。買受人於契約成立時，知其物有前
    條第1項所稱之瑕疵者，出賣人不負擔保之責。買受人因重
    大過失，而不知有前條第1項所稱之瑕疵者，出賣人如未保
    證其無瑕疵時，不負擔保之責。但故意不告知其瑕疵者，不
    在此限。民法第354條、第355條分別定有明文。
  ⒉經查：
　⑴系爭車輛為92年10月出廠，有行照影本在卷可稽（見原審卷
    第11頁），上訴人於105年1月購買時，已為車齡12年餘之中
    古汽車，依通常交易觀念，其機械或設備難免有所毀壞或磨
    損，需加以修理或重新購置，無法與新車相比，自不能以舊
    車須修理即謂系爭汽車當然欠缺通常之效用或價值；又被上
    訴人於原審陳稱其等僅向上訴人保證「無重大事故、無泡水
    、無調錶」（見原審卷第37頁）；再參以兩造於系爭契約第
    5條約定：「甲方（按雖由謝紀揚簽名，然兩造均不爭執系
    爭契約之當事人甲方為易達公司）以現車況，現里程數及配
    修交付乙方（按即上訴人）本車里程數可能因里程錶損壞更
    換、人為調表…等因素，故無法表示其真實里程數，甲方已
    充分盡善告知義務。」有系爭契約存卷可參（見原審卷第13
    頁），該條係約定「現車況」，可知兩造關於系爭車輛係以
    現車況交車，是關於物之瑕疵範圍已有所約定，即有「重大
    事故、泡水、調錶」等重大瑕疵，易達公司始負物之瑕疵擔
    保責任。
  ⑵又上訴人自承業於交車前有試乘系爭車輛，試乘時就發現車
    輛會不正常抖動（見原審卷第37至38頁、本院卷第228頁）
    ；而上訴人係主張其於105年2月5日收受系爭車輛後，於105
    年2月13日行駛中出現油門加速頓挫感，並於105年2月17日
    、105年2月18日均發生行駛中熄火之情事，經拖吊至原廠即
    匯豐保養廠新莊廠由專業技師檢修，確認為空氣流量計故障
    ，而支出維修費用14,000元，亦有前揭發票存卷可參（見原
    審卷第26頁）。則前揭不正常抖動、油門加速頓挫感、行駛
    中熄火之瑕疵應係空氣流量計故障所致，應堪認定。是以，
    因空氣流量計故障導致之前揭瑕疵應係交車前即已存在且為
    上訴人所知之瑕疵，依民法355條第1項，易達公司就此節並
    不負瑕疵擔保之責。
　⑶至上訴人尚主張系爭車輛有「機油底殼及曲軸前油封滲油，
    右傳動軸防塵套滲油，方向機本體滲油」之瑕疵，並提出台
    灣德國萊因中古車檢測報告為證（見本院卷第30至37頁），
    惟查：該檢測報告係105年4月20日所出具，距系爭車輛105
    年2月5日交車時已逾3月餘；再參以製作該報告之檢查員即
    證人吳劭平於本院準備程序證稱：我任職德國萊因中古車檢
    測站，上證1檢驗報告是我製作的，我照公司標準檢驗流程
    作檢測，該報告最後一頁有列出一些現況發現的問題，至於
    報告封面底下總結報告第5、7項的狀況，在檢測之前已存在
    多久我無法判斷，只能以檢測當下判斷有這些問題，至於耗
    材的部分，例如漏油是長時間累積等語明確（見本院卷第11
    3至114頁）。則系爭車輛為12年餘車齡之中古車，車況當不
    如新車穩定耐用，該檢測報告是否能反應3個月前系爭車輛
    危險移轉當時之狀況，已有未明。是前揭檢測報告及證人吳
    劭平之證述，均無法證明上訴人所指「機油底殼及曲軸前油
    封滲油，右傳動軸防塵套滲油，方向機本體滲油」之瑕疵，
    於系爭車輛危險移轉前即已存在，而令易達公司負瑕疵擔保
    責任。
　⒊從而，上訴人依民法第359條、第259條規定解除系爭契約，
    並請求回復原狀及損害賠償，並無理由。
  ㈡上訴人主張謝紀揚隱匿系爭車輛之瑕疵，將之出售予上訴人
    ，係施用詐術，依民法184條第1項、第188條第1項規定請求
    被上訴人連帶賠償205,175元，並請求易達公司返還系爭本
    票，有無理由？
  ⒈按因故意或過失，不法侵害他人之權利者，負損害賠償責任
    。故意以背於善良風俗之方法，加損害於他人者亦同。民法
    第184條第1項定有明文。又民法第184條第1項前段規定，侵
    權行為之成立，須行為人因故意過失不法侵害他人權利，亦
    即行為人須具備歸責性、違法性，並不法行為與損害間有因
    果關係，始能成立，且主張侵權行為損害賠償請求權之人，
    對於侵權行為之成立要件應負舉證責任（最高法院100年度
    台上字第328號判決意旨參照）。
  ⒉本件上訴人於交車時即知系爭車輛有不正常抖動等空氣流量
    計故障所致之瑕疵；且上訴人並無法證明系爭車輛「機油底
    殼及曲軸前油封滲油，右傳動軸防塵套滲油，方向機本體滲
    油」等瑕疵，係系爭車輛交付前已存在，均業如前述。是本
    件並無證據證明謝紀揚有隱匿前揭瑕疵，而施用詐術，對上
    訴人構成侵權行為，則上訴人民法第184條第1項、第188條
    第1項請求被上訴人連帶賠償205,175元，並請求易達公司返
    還系爭本票，亦屬無據。
七、從而，上訴人依民法第359條、第259條規定解除系爭契約，
    請求返還價金及損害賠償，要屬無據。原審為上訴人敗訴之
    判決，於法核無違誤。上訴意旨仍執前詞指摘原判決不當，
    求予廢棄改判，為無理由，應予駁回。另上訴人請求返還系
    爭本票，並另依民法侵權行為法律關係提起追加之訴，亦無
    理由，應予駁回。
八、本件事證已臻明確，兩造所提其餘攻擊防禦方法及舉證，經
    審酌後核與本件判決結果不生影響，爰不一一論述，附此敘
    明。
九、據上論結，本件上訴為無理由，依民事訴訟法第436條之1第
    3項、第449條第1項、第78條，判決如主文。
中　　華　　民　　國　　110 　年　　12　　月　　30　　日
                  民事第二庭  審判長法  官  陳章榮
                                    法  官  蔡子琪
                                    法  官  陳菊珍
以上正本係照原本作成。
本件判決不得上訴。
中　　華　　民　　國　　110 　年　　12　　月　　30　　日
                              書記官  張淑敏
附表（系爭本票）
票號 發票日 發票人 面額 到期日 0000000 105年2月5日 陳奕勳 新臺幣3萬元 105年2月5日